臺灣臺北地方法院刑事判決
110年度審訴緝字第28號
公  訴  人  臺灣臺北地方法院檢察署檢察官
被      告  王發來





上列被告因偽造有價證券案件，經檢察官提起公訴（87年度偵字
第6795號），本院判決如下：
    主  文
本件免訴。
    理  由
一、公訴意旨略以：被告王發來未經發票人聖文電子器材有限公
    司之同意，竟意圖供行使之用，於民國84年9月某日，擅將
    其持有該公司之遠東國際商業銀行板橋南雅分行第1538號支
    票，填載發票日期為84年10月17日、面額為新臺幣（下同）
    5萬3,930元，將之借予不知情之高水谷使用。因認被告涉犯
    刑法第201條第1項偽造有價證券罪等語。
二、按案件時效已完成者，應諭知免訴之判決，且得不經言詞辯
    論為之，刑事訴訟法第302條第2款、第307條定有明文。本
    件被告行為後，刑法業於94年2月2日修正公布，95年7月1日
    起施行。再按「行為後法律有變更者，適用行為時之法律，
    但行為後之法律有利於行為人者，適用最有利於行為人之法
    律」，修正後刑法第2條第1項定有明文。此條規定係規範行
    為後法律變更所生新舊法比較適用之準據法，本身尚無新舊
    法比較之問題，於新法施行後，應一律適用新法第2條第1項
    之規定，為「從舊從輕」之比較。本件經比較新舊法如下：
　㈠刑法第201條修正部分：
　　刑法第201條業於108年12月25日修正公布，並於同年月27日
    施行，然該條文原本所定罰金數額，已依刑法施行法第1 條
    之1第2項前段規定提高為30倍，本次修法將上開條文之罰金
    數額調整換算後予以明定，並未變更實質內容，故不生有利
    或不利被告之影響。
　㈡追訴權刑法第80條、第83條修正部分：
  1.刑法施行法第8條之1「於中華民國94年1月7日刑法修正施行
    前，其追訴權或行刑權時效已進行而未完成者，比較修正前
    後之條文，適用最有利於行為人之規定。於108年12 月6日
    刑法修正施行前，其追訴權或行刑權時效已進行而未完成者
    ，亦同。」之規定，已於108年12月31日修正公布，並於109
    年1月2日生效施行，先予敘明。
  2.刑法第80條部分：
 　 94年2月2日修正公布前刑法第80條追訴權之時效期間規定為
    ：「追訴權，因左列期間內不行使而消滅：一、死刑、無期
    徒刑或10年以上有期徒刑者，20年。二、3年以上10 年未滿
    有期徒刑者，10年。三、1年以上3年未滿有期徒刑者，5年
    。四、1年未滿有期徒刑者，3年。五、拘役或罰金者，1年
    。前項期間自犯罪成立之日起算。但犯罪行為有連續或繼續
    之狀態者，自行為終了之日起算」，而修正公布後之刑法第
    80條則規定為：「追訴權，因下列期間內未起訴而消滅：一
    、犯最重本刑為死刑、無期徒刑或10年以上有期徒刑之罪者
    ，30年。二、犯最重本刑為3年以上10年未滿有期徒刑之罪
    者，20年。三、犯最重本刑為1年以上3年未滿有期徒刑之罪
    者，10年。四、犯最重本刑為1年未滿有期徒刑、拘役或罰
    金之罪者，5年。前項期間自犯罪成立之日起算。但犯罪行
    為有繼續之狀態者，自行為終了之日起算」；嗣 108年5月2
    9日修正公布之刑法第80條則規定：「追訴權，因下列期間
    內未起訴而消滅：一、犯最重本刑為死刑、無期徒刑或10年
    以上有期徒刑之罪者，30年。但發生死亡結果者，不在此限
    。二、犯最重本刑為3年以上 10年未滿有期徒刑之罪者，20
    年。三、犯最重本刑為1年以上3年未滿有期徒刑之罪者，10
    年。四、犯最重本刑為1年未滿有期徒刑、拘役或罰金之罪
    者，5年。前項期間自犯罪成立之日起算。但犯罪行為有繼
    續之狀態者，自行為終了之日起算」。
  3.刑法第83條部分：
 　 94年2月2日修正公布前之刑法第83條第3項規定：「停止原
    因繼續存在之期間，如達於第80條第1項各款所定期間4分之
    1者，其停止原因視為消滅。」，於94年2月2日修正公布之
    刑法第83條第2項第2、3款規定：「前項時效之停止進行，
    有下列情形之一者，其停止原因視為消滅：二、審判程序依
    法律之規定或因被告逃匿而通緝，不能開始或繼續，而其期
    間已達第80條第1項各款所定期間4分之1者。三、依第1項後
    段規定停止偵查或通緝，而其期間已達第80 條第1項各款所
    定期間4分之1者。」嗣於108年12月1日修正公布即現行刑法
    第83條第2項第2、3款則規定：「前項時效之停止進行，有
    下列情形之一者，其停止原因視為消滅：二、審判程序依法
    律之規定或因被告逃匿而通緝，不能開始或繼續，而其期間
    已達第80條第1項各款所定期間3分之 1者。三、依第1項後
    段規定停止偵查或通緝，而其期間已達第80條第1項各款所
    定期間3分之1者」。
  4.查本件被告涉犯刑法第201條第1項偽造有價證券罪，依其行
    為時追訴權時效期間為20年，依修正後刑法之追訴權時效期
    間則分別為30年，比較修正前、後關於追訴權時效期間之刑
    罰法律，適用94年2月2日修正前刑法第80條規定，對被告較
    為有利。另關於追訴權時效之停止進行及其期間、計算，被
    告行為時之舊法第83條第3項規定停止進行期間為4分之1，
    與新法為3分之1相比較，以被告行為時之舊法對被告較為有
    利，且揆諸刑法第2條第1項前段、刑法施行法第8條之1規定
    ，亦應一體適用94年2月2日修正前刑法第83條之規定。
三、又追訴權之時效，如依法律之規定，偵查、起訴或審判之程
    序，不能開始或繼續時，停止其進行。前項時效停止，自停
    止原因消滅之日起，與停止前已經過之期間，一併計算。停
    止原因繼續存在之期間，如達於94年2月2日修正公布前刑法
    第80條第1項各款所定期間4分之1者，其停止原因視為消滅
    ，94年2月2日修正公布前刑法第83條定有明文。又經提起公
    訴或自訴，且在審判進行中，此時追訴權既無不行使之情形
    ，自不發生時效進行之問題（司法院大法官釋字第 138 號
    解釋意旨參照），若已實施偵查，追訴權既無不行使之情形
    ，即不生時效進行之問題。而所謂開始偵查，除由檢察官自
    行實施之偵查行為外，尚包括依第228條第2項由檢察官限期
    命檢察事務官或司法警察官、司法警察調查犯罪情形及蒐集
    證據在內，但其他司法警察官或司法警察之調查則不與焉，
    且開始偵查與否，應就其實質行為而定，不因行政上之所謂
    「偵字案」或「他字案」而有異（最高法院100年度台上字
    第3654號判決意旨參照）。
四、經查：
　㈠被告經檢察官起訴，認被告涉犯刑法第201條第1項偽造有價
    證券罪，法定刑為3年以上10年以下有期徒刑，得併科9萬元
    以下罰金。
　㈡如前所述，起訴意旨認定被告犯罪行為係發生於84年9月某日
    ，即84年9月15日為被告犯罪行為終了日（此時點下稱為①）
    。而被告涉犯上述之罪，依94年2月2日修正公布前刑法第80
    條規定，其追訴權時效應為20年，又因被告逃匿，經發布通
    緝，上開通緝被告時間內審判之程序均不能繼續，時效期間
    並應加計因通緝而停止之5年期間，共計為25年（此期間下
    稱為②）。再本件偵查機關臺灣臺北地方檢察署於87年3月27
    日簽分偵案辦理而開始偵查，嗣於87年8月31日由臺灣臺北
    地方檢察署檢察官偵查終結提起公訴，並於同年9月14日繫
    屬本院，後因被告逃匿，經本院合法傳喚、拘提均不到庭，
    本院遂於87年12月23日發布通緝，致審判程序不能繼續等情
    ，此有上開臺灣臺北地方檢察署簽分單章戳、起訴書、本院
    收狀戳及本院87年北院義刑儒緝字第1320號通緝書各1份在
    卷可參。又開始實施偵查至審理中通緝發布日共8月24日（
    此期間下稱③）之期間，因檢察官、法院均依法行使偵查、
    起訴及審判之程序，此時追訴權既無不行使之情形，自不生
    時效進行之問題，上開時間自應予以加計，惟其中自檢察官
    提起公訴之後，迄案件繫屬於本院之期間共15日（此期間下
    稱為④），追訴權並未行使，此段時效繼續進行之期間應予
    扣除。從而，本件被告被訴之罪，追訴權時效已於110年5月
    24日（此時點下稱為⑤）即告完成（計算式為：①＋②＋③－④＝⑤）
    。
五、綜上所述，本件犯罪之追訴權時效既已完成，爰不經言詞辯
    論，逕為免訴之判決。
六、沒收部分：
　　本件被告如起訴書所載偽造之有價證券，皆因逾該罪之追訴
    權時效期間，而應依104年12月30日修正增訂之刑法第40條
    之2第2項規定，不得沒收、追徵，本院即無庸再為沒收之諭
    知，併此敘明。
據上論斷，應依刑事訴訟法第302條第2款、第307條，判決如主
文。
中　　華　　民　　國　　110 　年　　10　　月　　8 　　日
                  刑事第二十庭  審判長法  官  洪英花
                                      法  官  郭  嘉
                                      法  官  宋恩同
以上正本證明與原本無異。 
如不服本判決應於收受送達後20日內向本院提出上訴書狀，並應
敘述具體理由；其未敘述上訴理由者，應於上訴期間屆滿後20日
內向本院補提理由書（均須按他造當事人之人數附繕本）「切勿
逕送上級法院」。告訴人或被害人如對於本判決不服者，應具備
理由請求檢察官上訴，其上訴期間之計算係以檢察官收受判決正
本之日期為準。 
                                      書記官  孫國慧
中　　華　　民　　國　　110 　年　　10　　月　　8 　　日